# 请教控制的相关概念

提问人：ivancheng 时间：2012-09-25 16:05:08
在计学撮要的确定合并范围的叙述中，有这么几段内容： 1 、在实务中，上述“财务和经营政策”一般包括以下方面: (1) 确定经营战略。 (2) 批准财务报表和预算。 (3) 董事、监事、高级管理人员的任免。 (4) 批准授信额度或者提供担保。 (5) 重大资产收购和出售。
这就意味着控制的认定是同时满足上述所有方面吗？因为在下面谈到的托管、承包中判断控制时需要包括以上全部内容。
2 、由于会计准则将“控制”定义为决定另一企业的财务和经营政策的权力，而没有规定这种权力应当如何行使，因此理论上“控制权”的行使可以是主动的，也可以是被动的。 主动的控制我可以理解，但是不能理解被动的控制，请帮我解释一下或者列举一些实例3 、如果拟上市公司最近 1 个会计年度的净利润主要来自合并财务报表范围以外的投资收益，将被认为存在影响持续盈利能力的情形，从而可能导致其不符合发行条件。 我一直不能理解“净利润主要来自合并财务报表范围以外的投资收益”，合并利润表中的利润不都是来自于合并范围内的母公司及子公司的吗？那么合并利润表中的投资收益不也是来自于合并范围内的母公司及子公司的投资收益吗？
谢谢

回答人：chenyiwei
回复 ivancheng 的帖子
1 、一般理解，要认定具有控制权，就应当拥有对此处所列的全部事项的决定权限。 2 、对于“被动控制”，常见的例子是持股比例较大（在董事会、股东会中占多数表决权）的股东不直接参与经营管理，而是委托职业经理人管理被投资企业，但保留对职业经理人所作出的日常经营管理决策额的否决权，或者以其他方式保持足够的监督权；并且凭借其较大的持股比例，实际上享有或承担绝大部分剩余收益和风险。 、“主要来自合并财务报表范围以外的投资收益”的意思是：从除了子公司以外的其他被投资单位所取得的股权、债权性投资的收益，包括对联营、合营企业按权益法核算的投资收益，对不具有控制、共同控制或者重大影响的被投资单位的股利收益、来自对非子公司的债权性投资的利息收益，股权投资或者债券投资的处置损益等。这类收益的共同特点是发行人不能控制被投资单位，因而未来此类收益是否可成为长期稳定的收益来源具有不确定性；另外对被投资企业不具有控制、共同控制或者重大影响的股权投资，以及债权投资，多数是财务性投资而不是实业投资，不符合监管政策导向。

回答人：chenyiwei
回复 Alisa_wang 的帖子
1 、持股比例（股东会上的表决权）低于 50 ％但早董事会中占半数以上表决权，存在“事实控制”的可能性，但需要综合其他相关资料分析，不能过于绝对。
2 、如我在 3 楼的批注所述。 3 、如果“4月 15 日B公司大股东放弃21%股权委托A公司行使”确实使A公司具备了对B公司的控制权，且相关各方并非处于同一控制下的，则属于分步交易实现的非同一控制下企业合并。A应直接合并B的报表，购买日为 4 月 15 日。

提问人：Alisa_wang 时间：2013-05-22 10:08:07
回复 chenyiwei 的帖子
陈老师， A公司直接持有某上市公司B公司10%股权，通过其子公司C公司持有B公司20%股权，直接间接持股30%，为B公司第二大股东。B公司第一大股东拥有40%股权，声明放弃12%表决权，拥有28%表决权，承认A公司为B公司的实际控制人。A公司在B公司董事会中有半数以上董事。
可否以此认定为对B公司拥有控制权？如果不能，还需要哪些要件？如果控制并纳入合并范围，是A公司纳入还是C公司纳入？

回答人：chenyiwei
而且，即使确实可以对放弃表决权的合理性作出解释，两者的表决权比例还是太过于接近，即使具有控制也是很不稳固的，风险较大。

回答人：chenyiwei
具体情况具体分析。但无论如何，均应对“为何需要这样安排”取得合理的解释。尤其是，为何B的第一大股东愿意声明放弃 12 ％表决权。

提问人：Alisa_wang 时间：2013-05-23 13:03:40
回复 chenyiwei 的帖子
我现在不确定的是，如果没有半数以上的表决权，表决时候，虽然是第一大股东，能决定公司的发展吗？

回答人：chenyiwei
理论上是不能的。